臺灣高等法院刑事判決
109年度上易字第1492號
上  訴  人  
即  被  告  王維民



上列上訴人因竊盜等案件，不服臺灣桃園地方法院109年度易字
第355號，中華民國109年6月30日第一審判決（起訴案號：臺灣
桃園地方檢察署108年度偵字第30276號），提起上訴，本院判決
如下：
    主  文
原判決撤銷。
王維民犯毀損他人物品罪，處拘役參拾日，如易科罰金，以新臺
幣壹仟元折算壹日。緩刑貳年。
    犯罪事實
一、王維民於民國108 年9 月16日上午10時38分許，駕駛車牌號
    碼000-00號營業小客車，前往桃園市○○區○○○路00號「婕娃-
    -娃娃機店」，投幣把玩由游榮憲所承租擺放在店內之選物
    販賣機，其投幣兩次後，已完成夾取選物販賣機內EZJET 牌
    洗車水槍噴頭商品1 盒（價值新臺幣《下同》200 元，下稱系
    爭商品）至機台內洞口處，然因系爭商品體積狹長，未能掉
    入機台下方之取物口，仍卡在機台內之洞口上方，詎其因無
    法順利拿取系爭商品，竟基於毀損之犯意，於同日上午10時
    40分許、10時50分至10時53分止，先以右腳連續踢踹機台，
    見前開商品未掉落，復將店門口不詳之人所有之安全帽放入
    機台下方取物口內，再接續以腳踢踹取物口前之壓克力擋板
    兩次使之破裂，並將手伸入取物口內拆毀機台內部之木質隔
    板，更將其頭部、持上開木質隔板之左手均從機台下方之取
    物口伸入機台上方洞口內，並使用該木質隔板將卡在機台內
    洞口上方之前揭商品移動數次，並於取得系爭商品後駕車離
    開，致使上開擋板及隔板毀損而不堪使用，足以生損害於游
    榮憲。
二、案經游榮憲訴由桃園市政府警察局龜山分局報請臺灣桃園地
    方檢察署檢察官偵查起訴。 
    理  由
一、本院以下所引用被告以外之人於審判外之陳述，檢察官、被
    告王維民（下稱被告）於言詞辯論終結前，未就所調查之證
    據主張有刑事訴訟法第159條第1項不得為證據之情形，本院
    審酌各該證據資料製作時之情況，亦無違法不當或證明力明
    顯過低之瑕疵，以之作為證據應屬適當，依刑事訴訟法第15
    9 條之5 規定，認該等證據均具證據能力。又本判決所引用
    之非供述證據部分，與本案均有關聯性，亦無證據證明係實
    施刑事訴訟程序之公務員以不法方式所取得，亦無刑事訴訟
    法第159條之4顯有不可信之情況與不得作為證據之情形，且
    經本院於審理期日依法進行證據之調查、辯論，依刑事訴訟
    法第158條之4之反面解釋，應有證據能力。
二、上揭犯罪事實，業據被告於本院審理中坦承不諱（本院卷第
    24頁、第55頁），核與證人即告訴人游榮憲於警詢、偵訊中
    及原審時證述情節大致相符（見偵查卷第19至20頁、第53頁
    ，原審卷第51至52頁），並有現場監視器錄影畫面翻拍照片
    14張及上開機台遭毀損之照片3 張附卷可稽（見偵查卷第27
    至42頁），被告上揭自白，核與事實相符，堪信為真實。本
    案事證明確，被告犯行堪以認定，應予依法論科。
三、論罪
　㈠被告行為後，刑法第354條毀損罪業經立法院108年12月3日三
    讀通過、總統令於108年12月25日公布施行，惟本次修正僅
    係因94年1月7日刑法修正施行後，所定罰金之貨幣單位為新
    臺幣，且其罰金數額依刑法施行法第1條之1第2項前段規定
    提高為30倍，故本次修法將上開條文之罰金數額調整換算後
    予以明定，尚無新舊法比較問題，應逕適用修正後刑法第35
    4條毀損罪規定。故核被告所為，係犯刑法第354條之毀損罪
    。
　㈡被告於上揭時、地多次破壞告訴人所承租之機台，致使該機
    台下方取物口前之壓克力擋板破裂，取物口內部之木質隔板
    亦遭拆毀，係基於同一毀損告訴人所承租機台之單一目的所
    為之數個舉動，侵害之法益同一，且數行為均係在密切接近
    之時間、地點進行，各行為之獨立性薄弱，依一般社會健全
    觀念，在時間差距上，難以強行分開，在刑法評價上，應視
    為數個舉動之接續施行。
　㈢公訴意旨另認被告明知系爭商品尚不屬於其所有，竟意圖為
    自己不法之所有，基於竊盜之犯意，以前揭毀損方式，竊得
    系爭商品，因認被告涉犯刑法第320條第1項之竊盜罪嫌云云
    。經查：
　⒈按犯罪事實應依證據認定之，無證據不得認定犯罪事實；不
    能證明被告犯罪者，應諭知無罪之判決，刑事訴訟法第154
    條第2 項、第301 條第1 項分別定有明文。認定不利於被告
    之事實，須依積極證據，苟積極證據不足為不利於被告事實
    之認定時，即應為有利於被告之認定，更不必有何有利之證
    據；認定犯罪事實所憑之證據，雖不以直接證據為限，間接
    證據亦包括在內，然而無論直接或間接證據，其為訴訟上之
    證明，須於通常一般之人均不致有所懷疑，而得確信其為真
    實之程度者，始得據為有罪之認定，倘其證明尚未達到此一
    程度，而有合理之懷疑存在時，事實審法院復已就其心證上
    理由予以闡述，敘明其如何無從為有罪之確信，因而為無罪
    之判決，尚不得任意指為違法（最高法院30年上字第816 號
    、76年台上字第4986號判例可參）。次按刑法第320 條第1 
    項竊盜罪之成立，除須有竊取他人財物之行為外，尚以行為
    人有為自己或第三人不法所有意圖之主觀違法要件，始足當
    之；所謂所有意圖，又稱為取得意圖，應包括欲積極取得他
    人之動產本體或其所彰顯之經濟價值之主觀目的，以及消極
    排斥原動產持有人之支配地位。而不法意圖，則係指行為人
    於主觀心態上，需認知自己在法律上並不具合法權利，無得
    使自己或第三人對客體享有如所有人地位之利益而言。而刑
    法上犯意之存否，係隱藏於行為人內部之主觀意思，應盱衡
    審酌事發當時情況與行為後之情狀，綜合觀察論斷。
　⒉告訴人於警詢、偵訊中及原審審理時證述：108 年9 月16日
    當天店家通知我，我所承租放置在桃園市○○區○○○路00號「
    婕娃--娃娃機店」內機台之物品遭竊。該名中年男子所夾取
    之物品雖然掉在洞口上方，但還沒有整個掉進洞口，尚未通
    過電眼，未達取物金額，還不是屬於他的東西；我遭竊的物
    品是EZJET 牌洗車水槍噴頭商品1 盒，價值 200元等語（見
    偵查卷第19至20頁、第53頁，原審卷第51至52頁），參以原
    審勘驗現場監視錄影畫面所示，被告第二次夾取之商品未掉
    進機台上方之洞口，但原本在洞口附近之系爭商品卻因而掉
    進洞口上方，被告蹲下，伸手至機台下方之取物口欲拿取系
    爭商品，但未拿到該商品（見原審卷第47頁）。是依告訴人
    前揭證述及現場監視錄影畫面勘驗結果所示，被告操作機台
    搖桿以吊臂抓取系爭商品下方物品後，系爭商品因而掉入機
    台內上方之洞口處，且因該洞口僅略大於系爭物品長度，故
    系爭物品卡在洞口處，尚未直接掉落至機台下方之取物口，
    已可認定。
　⒊惟細繹前揭機台擺放系爭商品之方法為堆疊方式，且系爭物
    品下方另有其他商品，而系爭商品為長方形物體，於掉入洞
    口時，前揭機台洞口可以供商品通過之空間確有不足之情況
    ，此有照片2張、前揭現場監視錄影畫面勘驗筆錄在卷可參
    （見偵卷第31頁）。參以告訴人於原審審理中證稱：要掉落
    取物洞口，自然取出才算成功。如果卡在洞口，投幣的消費
    者必須要打電話來跟我說，我到現場後會將物品給消費者；
    這個界定有無竊盜我無所謂，我主要是針對他破壞我的機台
    ；有出物品就表示東西有過洞口電眼，被告已經破壞機台，
    所以我無法查詢當初出物紀錄等語（見原審卷第51頁）。依
    前揭告訴人所述處理方式，可見選物販賣機之商品如何方屬
    得獎、如何方屬消費者取得商品所有權、消費者與台主間就
    商品移轉之權利義務關係等節，未見有相關規定明文。本院
    考量前揭機台商品堆放方法、系爭物品物體形狀及告訴人證
    述意旨，可見商品卡在洞口處時，消費者可取得該商品，亦
    已符合提供選物販賣機業者即告訴人，與不特定消費者所默
    示合意之機台商品得獎條件，何以告訴人會表示到現場後會
    將卡在洞口物品交付與消費者；況被告破壞前揭機台持手伸
    入前，已有投幣並遊玩、操作機台，而於正常操作中發生商
    品無法掉落取物口之情況，亦與前揭所示前揭機台洞口可以
    供系爭商品通過之空間不足之情形相符。足見商品若卡於機
    台洞口處，該商品仍可能係屬得獎而應由消費者取得之情況
    ，是消費者對於卡洞商品以徒手或物品自行取物，並不能排
    除其主觀上係認為業已得獎，就卡洞商品已有合法權利之主
    觀心態，就此是否即得逕認消費者即有所謂竊盜罪之主觀不
    法意圖，自有疑義。
  ⒋至於被告未通知告訴人，即以自行破壞機台取得系爭商品之
    方式，固有可議，惟此部分核已構成前開毀損物品罪行，而
    與竊盜所需認定之不法意圖，亦即行為人於主觀心態上有認
    知自己在法律上並不具合法權利，無得使自己或第三人對客
    體享有如所有人地位之利益，有所不同；另告訴人於原審雖
    證稱，商品要超過電眼才會計數，才是取得物品等語（原審
    卷第52頁），然亦與其於同次期日所稱「如果卡在洞口，投
    幣的消費者必須要打電話來跟我說，我到現場後會將物品給
    消費者」等語已有矛盾。是難認被告就取得系爭商品一節，
    已符合竊盜罪之主觀構成要件。
  ⒌綜上所述，尚無從遽認被告確有此部分竊盜犯行，本應就此
    部分為無罪之諭知，惟因公訴人認此部分若成立犯罪，與前
    開論罪部分係屬想像競合犯之裁判上一罪關係，爰不另為無
    罪之諭知，附此敘明。
四、撤銷改判之理由
　㈠原審經詳細調查後，以被告罪證明確，並予以論罪科刑，固
    非無見。惟⒈被告拿取系爭商品之行為，難認主觀上確有竊
    盜之不法所有意圖，不能逕以竊盜罪責相繩，業如前述。是
    以，參照前述規定及說明所示，原審認定被告所為亦構成竊
    盜犯行，並就未扣案之系爭商品予以宣告沒收、追徵，已有
    未妥；⒉被告於本院審理期日終能坦白認罪，應認科刑審酌
    考量的基礎已有變更，原判決未及審酌，亦有未洽。是被告
    上訴意旨否認涉有竊盜犯行，並請求從輕量刑，為有理由，
    自應由本院予以撤銷改判。
  ㈡爰以行為人之責任為基礎，審酌被告為取得系爭商品，以上
    開方式破壞告訴人所承租之機台，所為殊無可取，惟犯後終
    能坦承犯行，已有悔意，兼衡其犯罪之動機、目的、手段、
    犯罪所生危害非鉅、於原審及本院審理時多次表示欲賠償告
    訴人之損害，惟均不為告訴人所接受（見原審卷第41頁），
    被告專科畢業之智識程度，現以駕駛計程車為業、單身已離
    婚，有子女及母親需扶養之生活狀況（本院審理自陳）等一
    切情狀，量處如主文第2項所示之刑，並諭知易科罰金之折
    算標準。
五、緩刑之諭知
　　緩刑係附隨於有罪判決的非機構式之刑事處遇，主要目的在
    達成受有罪判決之人，在社會中重新社會化之人格重建功能
    。再者，緩刑制度首重再犯罪的預防，唯有對受判決人本身
    有充分瞭解，例如依犯罪行為人之過去生涯，可知其所曾接
    受的教育，從犯罪的狀態瞭解行為人的行為動機、目的，從
    犯後態度推知行為人對自身行為的看法，從其生活狀況與環
    境推測其將來的發展等，才能判斷其在緩刑期間與之後的生
    活中是否會再犯罪，即藉由前述各種因素對犯罪行為人為整
    體評價，作為法院判斷該行為人是否適宜被宣告緩刑，以及
    進一步依據個案情況決定緩刑期間之短長，及所應採取的積
    極協助措施，並將之作為緩刑宣告的負擔或條件（最高法院
    101 年度台上字第5586號判決同此見解）。查被告前雖曾於
    83年間因故意犯罪受有期徒刑以上刑之宣告，惟於執行完畢
    或赦免後，5年以內未再因故意犯罪受有期徒刑以上刑之宣
    告，有本院被告前案紀錄表在卷（本院卷第35至36頁）可考
    ，念其於本院審理時尚能坦承犯行，依其犯罪情節及犯罪後
    態度等情狀，堪認已有悔意，考量被告工作職業性質及家庭
    狀況，本院認為前所宣告之刑，以暫不執行為適當，依刑法
    第74條第1項第2款規定諭知緩刑2年，以啟自新。
據上論斷，應依刑事訴訟法第369條第1項前段、第364條、第299
條第1項前段，判決如主文。
本案經檢察官趙燕利提起公訴，檢察官曾文鐘到庭執行職務。
中　　華　　民　　國　　109 　年　　9 　　月　  24　　日
                  刑事第十三庭審判長法  官  王國棟
                                    法  官  曹馨方
                                    法  官　呂煜仁
以上正本證明與原本無異。
不得上訴。
                                    書記官　林廷佳
中　　華　　民　　國　　109 　年　　9 　　月　　24　　日
附錄：本案論罪科刑法條全文
刑法第354 條
毀棄、損壞前二條以外之他人之物或致令不堪用，足以生損害於
公眾或他人者，處2 年以下有期徒刑、拘役或1 萬5 千元以下罰
金。